臺灣高等法院刑事裁定
109年度原聲再字第6號
再審聲請人
即受判決人  姜順富



代  理  人  曾柏鈞律師
上列再審聲請人因違反毒品危害防制條例案件，對於本院108年
度原上訴字第132號，中華民國109年5月20日第二審確定判決（
原審案號：臺灣新北地方法院108年度原訴字第15號，起訴案號
：臺灣新北地方檢察署108年度偵字第8049號），聲請再審，本
院裁定如下：
    主  文
再審之聲請駁回。 
    理  由
一、聲請意旨略以：㈠再審聲請人即受判決人姜順富雖自承與證
    人蔡順冬約定本案毒品價金為新臺幣（下同）7,000元，然
    自偵查至審判中一概否認確實收取價金，證人蔡順冬亦曾於
    第一審法院審理時證稱：「（問：你有無拿錢給被告？）當
    時他在我家等，那時候沒有。」等語，足見本案毒品交易未
    實際收取價金，蔡順冬即遭警逮捕，依最高法院106年度台
    上字第2825號判決意旨，販賣毒品之構成要件尚未終了，犯
    罪行為即屬未遂，應論以販賣第二級毒品未遂罪，原確定判
    決對已存在之證人蔡順冬之證述絲毫未論，逕以聲請人存在
    營利意圖，率論販賣第二級毒品罪，自有重要證據漏未斟酌
    ，如審酌證人蔡順冬之證述，輔以聲請人於歷次審判中之陳
    述，顯然可見聲請人所該當之罪名應為販賣第二級毒品未遂
    罪，較原確定判決之罪名為輕，堪認證人蔡順冬之證述該當
    顯著性，符合刑事訴訟法第420條第1項第6款之再審事由。㈡
    由聲請人於民國108年3月28日偵查中、108年5月22日第一審
    法院準備程序、109年5月6日本院審理時所述，足見聲請人
    對於「自上游調取第二級毒品安非他命」、「和蔡順冬約定
    調取第二級毒品安非他命之償金」、「關於所涉之毒品之種
    類、重量、價錢、交易時間、交易地點」、「將第二級毒品
    安非他命轉交予蔡順冬」之事實，於偵查及審判中均坦承不
    諱，就其所涉販賣第二級毒品罪構成要件之主要事實均已自
    白，而足節省相當司法資源。至於意圖營利之部分，係因聲
    請人對法律評價之認知有誤，主觀上認無賺取價差，方未承
    認有營利意圖，然聲請人已自白有和蔡順冬約定價金之事實
    ，而此事實是否屬於意圖營利，應由法院作法律評價之認定
    ，不應歸咎於聲請人而認聲請人僅因未坦承意圖營利即認其
    不符合毒品危害防制條例第17條第2項之減刑規定。原確定
    判決援引最高法院106年度台上字第581號判決意旨，認聲請
    人未坦承意圖營利之要件，故不符合上開減刑規定乙節，顯
    與最高法院108年度台上字第2127號判決意旨相悖，且不當
    解釋上開減刑規定之意旨，遑論最高法院近來已變更見解，
    不限於自白全部構成要件事實，從而原確定判決容有刑事訴
    訟法第420條第1項第4款之再審事由云云。
二、按有罪之判決確定後，為受判決人之利益聲請再審，必其聲
    請之理由合於刑事訴訟法第420條第1項所定情形之一，或第
    421條所定有足生影響於判決之重要證據漏未審酌者，始足
    當之。再刑事訴訟法第420條第1項第6款關於得為再審之原
    因規定，雖修正為「因發現新事實或新證據，單獨或與先前
    之證據綜合判斷，足認受有罪判決之人應受無罪、免訴、免
    刑或輕於原判決所認罪名之判決者」，並增列第3項：「第
    一項第六款之新事實或新證據，指判決確定前已存在或成立
    而未及調查斟酌，及判決確定後始存在或成立之事實、證據
    」，但仍須以該所稱的新事實或新證據，確實足以動搖原確
    定判決所認定的犯罪事實，亦即學理上所謂的確實性（或明
    確性、顯著性）要件，必須具備，方能准許再審。而聲請再
    審案件之事證，是否符合此項要件，其判斷當受客觀存在的
    經驗法則、論理法則所支配，並非聲請人任憑主觀、片面自
    作主張，就已完足。故倘聲請人所主張之新事實或新證據，
    若自形式上觀察，根本與原判決所確認之犯罪事實無何關聯
    ，或單獨或與先前之證據綜合判斷，無法產生合理懷疑，不
    足以動搖原確定判決所認定之事實者，或對判決確定前已存
    在且已審酌之證據、事實，自為不同之評價，當然無庸贅行
    其他無益之調查，即不能據為聲請再審之原因，自無准予再
    審之餘地（最高法院109年度台抗字第261號裁定意旨參照）
    。至所謂「輕於原判決所認罪名」，係指與原判決所認之罪
    名比較，其法定刑較輕之相異罪名而言；至於同一罪名之有
    無加減刑罰原因，如自首、未遂犯、累犯等刑之加減，僅影
    響科刑範圍，惟其罪質並無改變，即與罪名是否相異無關，
    自不得據為聲請再審之原因（最高法院109年度台抗字第151
    9號裁定意旨參照）。又刑事訴訟法第420條第1項第4款所稱
    「原判決所憑之通常法院或特別法院之裁判已經確定裁判變
    更者」，係指原判決憑據通常法院或特別法院之另一裁判，
    為認定事實之基礎而諭知有罪之判決後，其所憑之該一其他
    裁判，業經確定裁判變更者而言；如非原判決所憑之裁判，
    即與原判決無涉，更不得據變更之裁判對原判決聲請再審（
    最高法院108年度台抗字第1374號、86年度台抗字第394號裁
    定意旨參照）。
三、經查：
　㈠聲請人對原確定判決聲請再審，並未附具原判決之繕本，經
    其釋明無法提出原判決之繕本，係因在監服刑難以取得，請
    求依職權調取等語，本院審酌其現因案在監執行中，人身自
    由受到拘束，提出原確定判決之繕本確有事實上之困難而有
    正當理由，為兼顧其特別救濟程序之訴訟權保障，由本院逕
    行列印司法院網站刊登之判決，以代其原判決繕本之提出，
    合先敘明。
　㈡原確定判決依憑證人蔡順冬於偵查及審判中之證述、員警職
    務報告、搜索扣押筆錄、扣押物品目錄表、通訊軟體GRINDR
    及LINE對話紀錄、監視器畫面翻拍照片、臺北榮民總醫院毒
    品成分鑑定書暨扣案之甲基安非他命1包等證據，認定蔡順
    冬於107年12月14日21時40分許，以LINE與聲請人聯繫，告
    知欲販賣第二級毒品甲基安非他命予他人，然手邊並無毒品
    ，遂向聲請人購買甲基安非他命，聲請人即意圖營利，基於
    販賣第二級毒品之犯意，先向其毒品上游「丹尼」購得甲基
    安非他命1包後，於同日23時15分許，搭乘計程車前往蔡順
    冬居所，交付甲基安非他命1包予蔡順冬，並約定待蔡順冬
    售出該包毒品後，再向蔡順冬收取價金7,000元，嗣蔡順冬
    於翌日0時許與喬裝買家之員警進行毒品交易時，為警逮捕
    ，並當場扣得上開甲基安非他命1包等犯罪事實，已詳述其
    所憑之證據及理由，對於聲請人所辯實際上未取得價金、亦
    未從中賺取價差、並無營利意圖云云何以不足採信，亦指駁
    論敘綦詳（詳參原確定判決理由欄第二、㈤段所載），所為
    論述俱與卷證相符，業經本院調取該案電子卷證核閱無訛。
　㈢聲請意旨雖謂：蔡順冬尚未給付價金，聲請人應僅該當販賣
    毒品未遂罪云云，並以證人蔡順冬於第一審法院審理時所為
    之證述，為所謂之新證據。然該等證述內容，業經原確定判
    決予以審酌認定（詳參原確定判決理由欄第二、㈠、㈣段所載
    ），顯非新證據。遑論販賣毒品犯罪行為之完成與否，係以
    標的物之是否交付作為區分既、未遂之標準；至於價金部分
    ，只要買賣雙方意思合致，是否已完成交付，並不影響販賣
    毒品既遂之認定（最高法院107年度台上字第2156號、108年
    度台上字第2266號判決意旨參照）。聲請意旨徒以購毒者尚
    未給付價金為由，逕謂聲請人應僅成立販賣毒品未遂罪云云
    ，顯屬誤會。況退步言，同一罪名之有無「未遂犯」之減輕
    刑罰原因，僅影響科刑範圍，其罪質並未改變，即與罪名是
    否相異無關，揆諸前揭說明，自亦不得據為聲請再審之原因
    。
  ㈣原確定判決並未憑據聲請人所稱之最高法院106年度台上字第
    581號判決，為認定「聲請人販賣第二級毒品」事實之基礎
    ，更遑論該最高法院判決並無「業經確定裁判變更」之情形
    ，揆諸前揭說明，自與刑事訴訟法第420條第1項第4款之再
    審要件不合，此部分聲請意旨，顯屬無據。況毒品危害防制
    條例第17條第2項規定「犯第4條至第8條之罪於偵查及審判
    中均自白者，減輕其刑」（此項規定已於109年1月15日修正
    公布為「犯第4條至第8條之罪於偵查及『歷次審判中均自白』
    者，減輕其刑」；生效日為同年7月15日）。即以被告在偵
    查及審理中均為自白，始有該項減輕規定之適用。且此所謂
    「自白」，係指對自己之犯罪事實全部或就犯罪構成要件為
    肯定供述之意。販賣毒品與無償轉讓、合資購買、代購、幫
    助他人施用毒品或與他人共同持有毒品，既係不同之犯罪事
    實，如犯罪行為人否認有營利意圖，或辯稱非販賣，即屬否
    認其有符合販賣毒品的部分構成要件事實，自難認已就販賣
    毒品的事實為自白，無上揭減輕其刑規定的適用，此為最高
    法院一致之見解（最高法院109年度台上字第847號判決意旨
    參照）。從而聲請意旨謂：最高法院就上開自白減刑規定之
    見解已有變更，聲請人縱未坦承營利意圖之要件，仍有該減
    刑規定之適用云云，顯屬誤會，併此敘明。
　㈤綜上所述，聲請意旨無非對於原確定判決依憑卷內事證綜合
    判斷所為之採證認事職權適法行使，徒憑己見，持相異評價
    ，妄指違誤，顯無理由，應予駁回。
據上論斷，應依刑事訴訟法第434條第1項，裁定如主文。
中　　華　　民　　國　　110 　年　　8 　　月　　23　　日
                  刑事第十六庭  審判長法　官  葉騰瑞
                                      法　官  廖紋妤
                                      法　官  陳芃宇
以上正本證明與原本無異。
如不服本裁定，應於收受送達後十日內向本院提出抗告狀。
                                      書記官  蘇佳賢
中　　華　　民　　國　　110 　年　　8 　　月　　23　　日